臺灣臺南地方法院刑事判決
111年度訴字第1199號
公  訴  人  臺灣臺南地方檢察署檢察官
被      告  林文博



上列被告因家暴傷害直系血親尊親屬案件，經檢察官提起公訴（
111年度偵字第24650號），被告於準備程序中，就被訴事實為有
罪之陳述，經告知簡式審判程序意旨，聽取當事人意見後，本院
裁定由受命法官獨任進行簡式審判程序，茲判決如下：
    主  文
甲○○犯傷害直系血親尊親屬罪，處有期徒刑拾月。
    事  實
一、甲○○為乙○○之子，渠等為家庭暴力防治法第3條第3款所定之家
    庭成員。緣甲○○於民國111年7月25日5時30分許，在臺南市○
    市區○○里○○000號住處，因細故與乙○○發生爭執，竟基於傷
    害直系血親尊親屬之接續犯意，以手、腳及持棍棒1支毆打
    乙○○之身體，致乙○○受有顏面多處鈍挫傷併撕裂傷1公分、
    肩部多處鈍挫傷、胸腹多處鈍挫傷、背部多處鈍挫傷及四肢
    多處鈍挫傷等傷害。
二、案經乙○○訴由臺南市政府警察局善化分局報告臺灣臺南地方
    檢察署檢察官偵查起訴。
    理  由
一、本件被告甲○○所犯者，非為死刑、無期徒刑、最輕本刑為3
    年以上有期徒刑之罪，亦非高等法院管轄第一審案件，其於
    準備程序進行中，就被訴事實為有罪之陳述（本院卷第75至
    80頁），經依法告知其簡式審判程序之旨，並聽取當事人之
    意見後，合議庭爰依刑事訴訟法第273條之1第1項之規定，
    裁定進行簡式審判程序。且依刑事訴訟法第273條之2規定，
    不受同法第159條第1項、第161條之2、第161條之3、第163
    條之1及第164條至第170條所規定證據能力認定及調查方式
    之限制，是本案所引傳聞證據均有證據能力。至本判決所引
    用之非供述證據，與本案均有關連性，亦無證據證明係實施
    刑事訴訟程序之公務員以不法方式所取得，依刑事訴訟法第
    158條之4之反面解釋，當有證據能力。
二、前揭事實，迭據被告坦承不諱（警卷第3至7頁；偵卷第67至
    68頁；本院卷第75至80、83至90頁），核與證人即告訴人乙
    ○○於警詢之陳述相符（警卷第9至13頁），並有衛生福利部
    台南醫院新化分院受理家處暴力事件驗傷診斷書影本1份、
    告訴人傷勢照片4張、被告之個人戶籍資料查詢結果等件在
    卷可稽（警卷第21至23頁；偵卷第63頁），足認被告前揭具
    任意性之自白核與事實相符，而屬可信，綜上所述，本件事
    證明確，被告犯行洵堪認定，應依法論科。
三、論罪科刑
㈠、按家庭暴力，指家庭成員間實施身體、精神或經濟上之騷擾
    、控制、脅迫或其他不法侵害之行為；家庭暴力罪，則指家
    庭成員間故意實施家庭暴力行為而成立其他法律所規定之犯
    罪，家庭暴力防治法第2條第1款、第2款定有明文。查被告
    與告訴人為父子關係，有被告之個人戶籍資料查詢結果在卷
    可佐（偵卷第63頁），是被告與告訴人為直系血親，具有家
    庭暴力防治法第3條第3款所定之家庭成員關係。核被告所為
    ，係犯刑法第280條、刑法第277條第1項之傷害直系血親尊
    親屬罪，被告於前述時、地以手、腳及棍棒對告訴人所為多
    次毆打之傷害行為，時間密接，侵害法益同一，顯係基於單
    一傷害犯意接續而為，各行為之獨立性極為薄弱，依一般社
    會健全觀念，難以強行分開，應視為數個舉動之接續施行，
    為包括予以評價，屬接續犯，僅論以一罪。又被告所犯之罪
    屬家庭暴力防治法第2條第2款之家庭暴力罪，惟因家庭暴力
    防治法對於家庭暴力罪並無科處刑罰之規定，僅依刑法傷害
    直系血親尊親屬罪予以論罪科刑即可，且應依刑法第280條
    規定，加重其刑。
㈡、檢察官於提起公訴及審理時，未及就被告構成累犯之事實及
    應加重其刑之事項有所主張並具體指出證明方法，故參酌最
    高法院刑事大法庭110年度台上大字第5660號裁定意旨，本
    院自無庸就此部分依職權調查並為相關之認定，且被告此部
    分前科素行僅須依刑法第57條第5款規定於量刑時予以審酌
    即可，附此敘明。
㈢、爰以行為人之責任為基礎，審酌被告與告訴人為至親，卻自7
    6年起不斷傷害告訴人，數十年來多次因傷害告訴人、違反
    法院對告訴人核發之保護令遭法院判決有期徒刑、拘役確定
    後入監執行，且前甫因違反保護令案件經法院判決後入監執
    行，於111年7月6日執行完畢出監，有臺灣高等法院被告前
    案紀錄表1份可佐，詎被告竟不思悔改，竟於出獄不到20日
    ，再因告訴人要求被告節約用水、出去工作等細故，以手、
    腳、棍棒毆打告訴人，造成告訴人受有事實欄所載之傷勢，
    被告所為罔顧人倫，且不知尊重他人身體，殊值非難；又被
    告固坦承犯行，然於審理期間經本院提示告訴人頭部流血之
    傷勢照片後仍稱：告訴人之傷勢係伊所造成，但伊僅輕輕打
    ，若伊打很到大力，告訴人一定會死掉，並另辯稱本案起因
    為：告訴人嘮叨要求身體不好的伊去工作很過份，一點都不
    懂得尊重晚輩，所以伊才會生氣動手打告訴人；告訴人不斷
    聲請保護令，伊真的很生氣等語（本院卷第75至80、83至90
    頁），足認被告根本不知悔悟，犯後態度已甚為惡劣，另審
    酌告訴人到庭表示：被告時常不分情況毆打伊，被告稱其手
    受傷無法工作，卻可以用手一直毆打伊，希望被告能不要回
    家與其同住等語（本院卷第88頁），及檢察官於量刑辯論時
    請求從重量刑之意見，兼衡被告於審理時自陳之教育程度、
    經濟及家庭生活狀況（本院卷第86頁）等一切情狀，量處如
    主文所示之刑。
四、沒收
    被告持以毆打告訴人之棍棒1支，未據扣案，本院審酌該物
    品並非違禁物，僅為日常生活所易取得之物，尚欠缺犯罪預
    防之有效性而無刑法上之重要性，依刑法第38條之2第2項之
    規定，不予宣告沒收，併予敘明。
據上論斷，應依刑事訴訟法第273條之1第1項、第299條第1項前
段，刑法第280條、第277條第1項，判決如主文。
本案經檢察官王宇承提起公訴，檢察官丙○○到庭執行職務。 
中　　華　　民　　國　　111 　年　　11　　月　　29　　日
　　　　　　　　　刑事第五庭    法　官　茆怡文
以上正本證明與原本無異。
如不服本判決應於收受本判決後20日內向本院提出上訴書狀，並
應敘述具體理由。其未敘述上訴理由者，應於上訴期間屆滿後20
日內向本院補提理由書狀（均須按他造當事人之人數附繕本）「
切勿逕送上級法院」。 
　　　　　　　　　　　　　　　　書記官　薛雯庭
中　　華　　民　　國　　111 　年　　11　　月　　29　　日
附錄本案論罪科刑法條
中華民國刑法第277條第1項
傷害人之身體或健康者，處3年以下有期徒刑、拘役或1千元以下
罰金。

中華民國刑法第280條
對於直系血親尊親屬，犯第277條或第278條之罪者，加重其刑至
二分之一。